臺灣板橋地方法院刑事判決　　　　　　　　　　　　九十一年度易字第二三八七號
　　公　訴　人　臺灣板橋地方法院檢察署檢察官
　　被　　　告　乙○○　男　四.
右列被告因違反電子遊戲場業管理條例案件，經檢察官提起公訴（九十一年度偵字第
一三五九三號），本院判決如左：
    主  文
乙○○違反未依電子遊戲場業管理條例之規定辦理營利事業登記，不得經營電子遊戲
場業之規定，處拘役參拾日，如易科罰金，以參佰元折算壹日。
「金蘋果彈珠台」拾貳台、「超級賓果彈珠台」肆台均沒收之。
    事  實
一、乙○○明知未依電子遊戲場業管理條例之規定辦理營利事業登記者，不得經營電
    子遊戲場業，竟基於經營電子遊戲場業之犯意，自民國九十一年七月二十二日十
    九時許起，在臺北縣三重市永福公園活動中心門口之夜市，以流動攤販之方式，
    擅自擺設利用電子操縱以顯示聲光影像、圖案、動作之電子遊戲機具「金蘋果彈
    珠台」十二台、「超級賓果彈珠台」四台共十六台，並插電營業以供不特定之顧
    客投幣把玩娛樂而經營電子遊戲場業，嗣於同日二十時許，為警當場查獲，並扣
    得上開電子遊戲機具十六台。
二、案經臺北縣政府警察局三重分局移送臺灣板橋地方法院檢察署檢察官偵查起訴。
    理  由
一、訊據被告乙○○矢口否認有何違反電子遊戲場業管理條例之犯行，並辯稱：九十
    一年七月二十二日當日係第一天擺設右述機台共十六台，然尚未開始營業，且伊
    不知需辦理營利事業登記證云云。經查：
  (一)扣案之「金蘋果彈珠台」十二台、「超級賓果彈珠台」四台，共十六台均係被告
    擺設，業據被告供承在卷（詳偵查卷宗第十四頁、第二五頁反面、本院九十一年
    九月二十六日訊問筆錄），而上開機具即俗稱之「彈珠台」，係投幣後操縱彈珠
    發射，利用電子感應，視彈珠之落點給予獎勵或分數，屬電子遊戲場業管理條例
    第四條第一項所規定之電子遊戲機，有經濟部九十一年十一月二十六日經商字第
    ○九一○○二七一九二○號函及臺北縣政府九十一年十二月五日北府建商字第○
    九一○六九一二一二號函各乙紙在卷可稽（均附於本院卷內），從而，前開被告
    擺設之機具，均係屬電子遊戲場業管理條例第四條第一項所規定之電子遊戲機，
    當屬無訛。
  (二)次者，被告於九十一年七月二十二日二十時許，經警查獲前，上開機具均已插電
    ，嗣被告見警察前來查緝，始將插頭拔除之事實，亦為被告所是承（詳偵查卷宗
    第二五頁反面、本院九十一年九月二十六日、十月十七日訊問筆錄），核與查獲
    前情之臺北縣政府警察局三重分局永福派出所員警甲○○於偵訊及本院調查中具
    結證述：伊與同事先巡視一遍，並事先拍照，拍照時，被告擺設之機台均已插電
    ，且電源已打開，後伊與同事前往詢問被告是否為老闆，並表明伊之身份為警察
    ，被告始將插頭拔掉等語相符（詳偵查卷宗第三一頁反面、本院九十一年九月二
    十六日訊問筆錄），並有現場照片二幀附卷可稽（附於偵查卷宗第十一頁），而
    被告係自同日十九時起開始營業，亦據被告於警訊中供述明確（詳偵查卷宗第十
    四頁），既被告已將前開機具十六台插上電源使右揭機具開始運作，且已開始營
    業，則顧客見狀當可自由把玩，縱斯時尚無顧客把玩，然上述機具於營業時間插
    電運作之狀態已然處於營業之狀態，復殆無疑。
  (三)再者，電子遊戲場業管理條例係於八十九年二月三日經總統府以總統華總一義字
    第八九○○○三九○○號令公布制定全文三十九條，而於同年月六日施行，依據
    該條例第四條規定，無論係擺設經營益智類、鋼珠類或娛樂類之電子遊戲機供不
    特定人把玩，均屬於經營電子遊戲場之業務，而應辦理該種業務之營利事業登記
    ，未依該條例規定辦理營利事業登記者，依據同條例第十五條規定，不得經營電
    子遊戲場業。而該條例係政府為維護社會安寧、善良風俗、公共安全及國民身心
    健康，始制定，籍以管理電子遊戲場業，是以，上述條例對於電子遊戲場業之營
    業場所，有應距離國民中、小學……等機構五十公尺以上之規定。又如有犯組織
    犯罪防制條例等罪，經有罪判決確定等人，均不得充電子遊戲場業之負責人或營
    業場所管理人等等，凡此均為達成立法目的之規定，亦為經營電子遊戲場業有別
    於一般營利事業之特殊規定，因而該條例除於第十條第一項前段明定：「經營電
    子遊戲場業，應依公司法或商業登記法辦理公司或商業登記」外，更於同條例第
    十五條明定：「未依本條例規定辦理營利事業登記者，不得經營電子遊戲場業。
    」，從上揭規定可知，縱符合公司法或商業登記法之規定而經合法成立之公司或
    商業，然凡未符合該條例之規定，依該條例規定辦理營利事業登記者，均不得經
    營電子遊戲場業。至於商業登記法第四條所謂一般小規模商業或非屬營利事業登
    記管理規則及所得稅法所規範之營利事業，縱可經營其他非違法之商業，亦不得
    經營電子遊戲場業，自毋庸待言，此觀同條例第十六條所定「非電子遊戲場業之
    其他營利事業，不得就其營業場所，供他人設置電子遊戲機營業」之規定，更屬
    明確。故而，不論是否為小規模商業，有無固定營業場所，或是否屬營利事業登
    記管理規則及所得稅法所規範之營利事業，凡未經電子遊戲場業管理條例規定辦
    理營利事業登記者，均不得經營電子遊戲場業。職是，雖被告係以流動攤販之方
    式，前開擺設電子遊戲機具十六台，然其仍應依電子遊戲場業管理條例之規定，
    辦理營利事業登記證，復殆無疑。從而，被告係自上開條例公布施行後之九十一
    年七月二十二日十九時起，開始擺設前述電子遊戲機台十六台供不特定人把玩而
    經營電子遊戲場之業務，而被告於經營前，並未向主管機關申請經營電子遊戲場
    業務之營利事業登記，即擅自擺設，亦為被告所自承（詳偵查卷宗第二五頁反面
    、本院九十一年九月二十六日訊問筆錄），是以，被告所為，已然違反該條例之
    規定甚明，自不得以其係流動攤販，且不知需辦理營利事業登記證等理由，即免
    除其刑責。
  (四)綜上，被告上開辯解，顯係卸責之詞，不足採信。本件事證明確，被告犯行，洵
    堪認定，應依法論科。
二、按電子遊戲場業管理條例第一條明示「為管理電子遊戲場業，並維護社會安寧，
    善良風俗、公共安全及國民身心健康，特設定本條例。」，是該條例立法目的之
    一即在於管理電子遊戲場業。而所謂電子遊戲場業，依該條例第三條規定，係指
    設置電子遊戲機供不特定人益智娛樂之營利事業。換言之，僅須設置電子遊戲機
    供人娛樂以營利者，即屬電子遊戲場業管理條例所指之電子遊戲場業，其規模如
    何則非所問。次按設置以電腦方式操縱，產生或顯示聲光影像、圖案、動作之電
    子遊戲機，供不特定人為益智或娛樂之營利事業，應依電子遊戲場業管理條例第
    十一條之規定辦理營利事業登記，未依該條例辦理營利事業登記者，依同條例第
    十五條之規定，即不得經營電子遊戲場業，並如前述，是核被告所為，係違反電
    子遊戲場業管理條例第十五條之規定，應依同條例第二十二條規定論處。爰審酌
    被告素無前科，有臺灣高等法院檢察署刑案紀錄簡覆表乙紙在卷可稽，經營電子
    遊戲場業之時間尚短，惟否認犯行，犯後態度不佳，且電子遊戲機具多達十六台
    ，兼衡被告犯罪之動機、目的、手段、所生危害等一切情狀，量處如主文所示之
    刑，並諭知易科罰金之折算標準，以示懲儆。至事實欄所載之電子遊戲機共十六
    台，係被告供犯罪所用之物，且屬被告所有，業據被告供承在卷（詳偵查卷宗第
    十四頁、本院九十一年九月二十六日訊問筆錄、十二月二十六日審判筆錄），併
    依刑法第三十八條第一項第二款之規定宣告沒收之。
三、至公訴人另認：被告復以現金新台幣（下同）十元投入打十五顆彈珠，打完若連
    成二連線，則得十分，三條連線則得二十分，依累積分數可兌換價值不等之物品
    之方法，連續與不特定之賭客賭博財物，因認被告另犯刑法第二百六十六條第一
    項前段之普通賭博罪嫌云云。訊據被告堅詞否認有何賭博之罪嫌，並辯稱：並無
    賭博情事，僅係純屬娛樂遊戲性質，投一元，即可拉彈珠，如二連線可再玩一次
    ，三連線可玩二次，四連線可玩三次，五連線可玩五次或送洋娃娃，因五連線表
    示技術很好，伊即贈送娃娃乙支，但不可兌換金錢，如無連線則投入之款項歸伊
    所有，顧客不可再玩等語。經查：被告於警訊中固陳稱：客人每次投幣一元打十
    五顆彈珠，打完若連成二線可得十分，連成三線可得二十分，以此類推，得十分
    可再玩一次，不繼續玩可下次再玩或由伊送洋娃娃或戰鬥陀螺等玩具等語（詳偵
    查卷宗第十四頁反面），然其於偵訊中即改稱：分數不可兌換東西或金錢等語（
    詳偵查卷宗第二五頁反面），嗣於本院調查、審理時復以前情置辯（詳本院九十
    一年九月二十六日訊問筆錄、十二月二十六日審判筆錄），則其於警訊中顧客所
    得之分數可兌換洋娃娃或戰鬥陀螺等玩具之自白是否核與事實相符，即有斟酌之
    餘地。而證人甲○○於偵訊中固證述：若不玩累積之分數可兌換小獎品等語（詳
    偵查卷宗第三一頁反面），然其於本院調查中則陳稱：查獲斯時並無客人把玩被
    告擺設之機具，係因製作警訊筆錄時被告表示客人不玩積分可兌換小獎品，故知
    悉該情事等語（詳本院九十一年九月二十六日訊問筆錄），則既證人甲○○查獲
    斯時並無顧客把玩被告擺設之前開電子遊戲機台並兌換獎品，則其顯未親身見聞
    顧客兌換獎品之情事，而係聽聞被告於警訊中之陳述始知悉該情事，是證人甲○
    ○於偵訊之前開證詞，顯屬傳聞證據而不足採信。此外，復無賭資扣案足以證明
    被告擺設上述機具確有供不特定之顧客兌現獎品之情事，此部分應屬不能證明，
    然公訴人認此部分與前揭起訴並經本院論罪科刑部分，有想像競合犯之裁判上一
    罪關係，本院爰不另為無罪判決之諭知，附此敘明。
據上論斷，應依刑事訴訟法第二百九十九條第一項前段，電子遊戲場業管理條例第二
十二條、第十五條，刑法第十一條前段、第四十一條第一項前段、第三十八條第一項
第二款，罰金罰鍰提高標準條例第二條，判決如主文。
本案經檢察官謝宗甫到庭執行職務。
中      華      民      國      九十一    年    十二    月    三十一    日
                                  臺灣板橋地方法院刑事第四庭
                                          法  官  游  秀  雯
右正本證明與原本無異。
如不服本判決，應於判決送達後十日內，向本院提出上訴狀。
                                          書記官  張  玉  如
中      華      民      國      九十二    年     一     月      二      日
附錄本案論罪科刑法條全文：
電子遊戲場業管理條例第十五條
未依本條例規定辦理營利事業登記者，不得經營電子遊戲場業。
電子遊戲場業管理條例第二十二條
違反第十五條規定者，處行為人一年以下有期徒刑、拘役或科或併科新台幣五十萬元
以上二百五十萬元以下罰金。
